【裁判字號】    98,上訴,1233
【裁判日期】    980512
【裁判案由】    殺人未遂
【裁判全文】
臺灣高等法院刑事判決                98年度上訴字第1233號
上  訴  人  臺灣基隆地方法院檢察署檢察官
被      告  乙○○
                    現押在台灣台北看守所
指定辯護人  本院公設辯護人甲○○
上列上訴人因殺人未遂案件，不服臺灣基隆地方法院97年度訴字
第1944號，中華民國98年2月23日第一審判決（起訴案號：臺灣
基隆地方法院檢察署97年度偵字第5124號），提起上訴，本院判
決如下：
    主  文
原判決關於傷害部分所處罪刑暨定應執行刑部分撤銷。
乙○○傷害人之身體，處有期徒刑貳年。
    事  實
一、乙○○前因傷害、毀損案件，經臺灣基隆地方法院以93年度
    瑞簡字第27號簡易判決判處有期徒刑3月、拘役30日，上訴
    後，經該院以93年度簡上字第67號判決上訴駁回確定；又因
    毒品案件，經該院以93年度訴字第196號判決判處應執行有
    期徒刑10月確定；復因竊盜案件，經該院以93年度訴字第
    321號判決判處有期徒刑1年6月確定；又因強盜案件，經該
    院以93年度訴字第766號判決判處有期徒刑4年確定，前揭傷
    害、毀損、毒品、竊盜案件嗣經該院裁定減刑後並與強盜案
    件定應執行有期徒刑5年、拘役15日確定，而於民國97年1
    月28日假釋出獄，於假釋期間，仍不知悛悔，於97年12月3
    日上午9時許，持客觀上足以對人之生命、身體安全構成威
    脅，具有危險性之兇器鐵撬1支、千斤頂1組、水果刀1支等
    物，前往台北縣瑞芳鎮○○○○路47巷4弄41號頂樓，自頂
    樓而下4樓，並以千斤頂撐開上址4樓鐵窗而予毀壞後，即踰
    越鐵窗、後陽台門安全設備，進入上址客廳竊盜財物，尚未
    竊得財物，居住該址之丙○○○適步入客廳，乙○○即變更
    為強盜犯意，以水果刀架在丙○○○脖子，喝令交出金錢，
    以此強暴方法，至丙○○○不能抗拒，驚嚇過度跌坐在地呼
    救（此部分犯強盜未遂罪，經原審判處有期徒刑5年確定）
    ，其夫丁○○聞聲步入客廳，乙○○竟持水果刀轉向丁○○
    ，丁○○遂要求先放下刀械，再給付金錢。斯時乙○○為順
    利脫逃，竟基於傷害之犯意，持刀步向丁○○，丁○○遂伸
    出雙手欲阻止之，而遭乙○○刺傷左手掌，丁○○旋以雙手
    環抱乙○○腋下，乙○○為脫困，承前傷害犯意，接續持前
    揭水果刀刺往丁○○左後腦部、左胸脅、左上臂、左臉部等
    部位，丁○○因而鬆手倒地，並受有頭部外傷併腦震盪、左
    後枕頭皮長2公分、左後枕頭皮長4公分、左上臂長4公分、
    左嘴角長3公分、右臉部長4公分、左前胸長2公分、左手掌
    長3公分，寬度均約0.5至1公分、深度均約1至2公分之等傷
    害，乙○○旋即乘隙逃逸。
二、案經台北縣政府警察局瑞芳分局報請臺灣基隆地方法院檢察
    署檢察官偵查起訴。
    理  由
一、上揭犯罪事實，業據被告於警詢、偵查及本院審理時坦承不
    諱，核與證人丙○○○、丁○○於偵查及原審審理情節大致
    相符，並有現場照片、財團法人台灣區煤礦礦工福利委員會
    瑞芳醫院診斷證明書1紙（見偵查卷第104至116頁、第22頁
    ）、財團法人臺灣區煤礦工福利委員會瑞芳醫院98年1月23
    日瑞醫字第98005號函及後附之瑞芳醫院急診病歷、臺北縣
    政府消防局救護紀錄表影本1份附卷可稽（見原審卷第33至
    35頁），足認被告上開自白與事實相符。本案事證明確，被
    告所為上開傷害犯行，可以認定，應依法論科。
二、核被告所為係犯刑法第277條第1項之傷害罪。起訴意旨雖指
    被告持水果刀傷害被害人丁○○之行為，係涉犯刑法第271
    條第2項、第1項殺人未遂罪嫌。惟按殺人與傷害之區別，以
    有無殺意為斷，審理事實之法院，應就案內一切證據，詳查
    審認，視其犯罪之動機、殺傷之次數、所殺傷部位、傷勢程
    度、犯後態度等綜合判斷，俾為認定（最高法院85年度台上
    字第5611號判決參照）；又殺人與傷害之區別，應以有無殺
    意為斷，即行為人於下手時有無決意取被害人生命為準，至
    於被害人受傷處是否致命部位，及傷痕多寡、輕重為何等，
    亦僅得供審判者心證之參考，究不能據為絕對之標準（最高
    法院19年上字第718號判例意旨、93年度台上字第618號判決
    意旨、90年度台上字第1897號判決意旨參照）。因此，行為
    人於行為當時，主觀上是否有殺人之故意，除應斟酌其使用
    之兇器種類、攻擊之部位、行為時之態度、表示外，尚應深
    入觀察行為人與被害人之關係、衝突之起因、行為當時所受
    之剌激、下手力量之輕重，被害人受傷之情形及行為事後之
    態度等各項因素綜合予以研析。是所應審究者，乃被告等人
    為上開行為時之主觀犯意為何，並有藉其行為時之客觀情況
    予以探究之必要。查：被告與被害人丁○○素昧平生，並無
    恩怨或仇隙，且本案肇因被告進入被害人丁○○住處行竊失
    風，起意強盜未遂，為脫逃故，乃持傷害被害人，以排除被
    害人攔阻已足，衡其目的、動機應無殺害被害人丁○○之必
    要。而依卷附財團法人臺灣區煤礦工福利委員會瑞芳醫院98
    年1月23日瑞醫字第98005號函、診斷證明書、急診病歷所載
    ：可知被害人丁○○之傷勢殆集中於身體左側之後腦部、左
    前胸、左上臂、左臉部等處，係分布於左側上半身各處，迥
    異於殺人行為常針對人體之頭、頸、心肺等要害處刺殺之情
    況。再觀諸其傷口長度分為2公分（左後枕）、4公分（左後
    枕）、4公分（左上臂）、3公分（左嘴角）、4公分（右臉
    部）、2公分（左前胸）、3公分（左手掌）、寬度分別約0.
    5 至1公分、深度分別約1至2公分、到院時意識清楚等情。
    ；被害人丁○○於本院審理時證稱：當時因伊係以雙受手抱
    住被告，被告應係右手持刀，因為伊都是左側受傷，抱不住
    鬆手後，被告就逃走，未再刺伊等語，顯然被害人於案發當
    時以雙手正面報住被告時，其背部完全暴露於無保護之狀態
    ；及卷附被害人自陳被告使用同型之水果刀相片，被告持以
    行兇之水果刀，刀刃長約10公分甚為尖銳各情研判，設若被
    告當時出於殺人之故意，僅需集中針對被害人毫無保護之重
    要器官所在之胸膛背部致命處猛刺即可，惟由上述傷勢分布
    情形，足認被告並無針對胸膛背部之致命部位為之，且依其
    造成創口深度約僅1、2公分之淺層創口，亦可知其下手之際
    ，應未施予重力，甚且於被害人無力環抱鬆手倒地後，未有
    持續傷害行，逕即逸去，堪認其所辯，當時急於離去，無意
    殺害被害人乙節，可以信實，所為應止於傷害犯意無訛。至
    雖財團法人臺灣區煤礦工福利委員會瑞芳醫院98年1月23日
    瑞醫字第980005號函以「‧‧‧（丁○○）2處傷口傷及血
    管出血不止，如不進行止血縫合恐有休克危及生命之虞」等
    語，然血管遍及全身，遭利器刺、劃破，如未予縫合處理，
    任由血流不止，本即有致生命危險，此為一般常識周知，乃
    血管組織遭破壞性質上使然，又查無證據足認被告刻意針對
    血管部位行兇，殊無倒果為因，執此推認被告有殺人犯意至
    明。起訴及上訴意旨均指被告有致被害人於死之決意，尚難
    憑採，惟起訴之基本事實相同，爰變更起訴法條，附此敘明
    。
三、原審據以論罪科刑，原非無見。惟被告持以行兇之水果刀1
    支，被告否認為其所有，原審逕予沒收，即有未洽，雖檢察
    官上訴指稱被告犯殺人未遂罪嫌，為無理由。惟原判決既有
    上述可議，即應由本院予以撤銷改判，爰審酌被告前有傷害
    、毒品、竊盜、強盜等前科，業如前述，素行不端，且年青
    力壯，於竊盜失風，起意強盜未遂，為脫逃故，竟出以傷害
    屋主之手段，惡性非輕，造成被害人丁○○傷害之程度、所
    生危害，併其生活狀況、品行、智識程度、事後坦承犯行之
    態度等一切情狀，量處如主文第2項所示之刑。水果刀1支雖
    係傷害被告人所用之物，惟非屬被告所有，爰不為沒收之諭
    知。
據上論斷，應依刑事訴訟法第369條第1項前段、第364條、第299
條第1項前段、第300條，刑法第277條第1項，刑法施行法第1條
之1第1項、第2項前段，判決如主文。
中    華    民    國    98    年    5     月    12    日
                  刑事第二十二庭審判長法  官  何菁莪
                                      法  官  洪于智
                                      法  官  江振義
以上正本證明與原本無異。
檢察官如不服本判決，應於收受送達後十日內向本院提出上訴書
狀，其未敘述上訴之理由者並得於提起上訴後十日內向本院補提
理由書（均須按他造當事人之人數附繕本）。
被告不得上訴。
                                      書記官  陳韋杉
中    華    民    國    98    年    5     月    13    日
附錄：本案論罪科刑法條全文
中華民國刑法 (舊 94.02.02 以前)
第277條（普通傷害罪）傷害人之身體或健康者，處3年以下有期
徒刑、拘役或1000元以下罰金。犯前項之罪因而致人於死者，處
無期徒刑或7年以上有期徒刑；致重傷者，處3年以上10年以下有
期徒刑。


司法院資訊處製作；財團法人民間司法改革基金會備份。
